臺北高等行政法院判決
　　　　　　　　　　　　　　　　　　 94年度訴字第00029號
　　　　　　　　　　　　　　　.
原　　　告　甲○○
輔　佐　人　乙○○
被　　　告　勞工保險局
代　表　人　丙○總經理）住同.
訴訟代理人　丁○○
　　　　　　戊○○
上列當事人間因勞保事件，原告不服行政院勞工委員會中華民國
93年10月22日勞訴字第0930032392號訴願決定（發文日期：93年
11月2日），提起行政訴訟。本院判決如下：
　　主  文
原告之訴駁回。
訴訟費用由原告負擔。
　　事  實
一、事實概要：
    原告以桃園縣營造業職業工會為投保單位，參加勞工保險為
    被保險人。原告以其因於民國（下同）92年12月31日右眼青
    光眼、左眼無眼球成殘，於93年1月2日（被告收文日期）檢
    據申請普通疾病殘廢給付。案經被告審查，以其2眼殘廢程
    度符合勞工保險殘廢給付標準表第17項第7級，原應發給440
    日，惟其左眼於85年已失明，殘廢給付已逾勞工保險條例第
    30條所定2年請求權時效，乃以93年2月27日第000000000000
     號核定通知書（下稱原處分）核定所請左眼殘廢給付360日
    不予給付，實發右眼殘廢給付80日。原告不服，向勞工保險
    監理委員會申請審議，經該會以93年5月18日93保監審字第1
    229號審定書駁回，原告仍不服，提起訴願遭決定駁回後，
    遂提起行政訴訟。
二、兩造聲明：
　(一)原告聲明：
    1.訴願決定、爭議審定及原處分關於後開第2項部分均撤銷
      。
    2.應命被告再作成核付原告新臺幣230,400元之行政處分。
    3.訴訟費用由被告負擔。
　(二)被告聲明：如主文所示。
三、兩造之爭點：
　(一)原告主張之理由：
    1.原告於85年左眼已經失明，左眼眼球並未挽除，但因不知
      道可以請領殘廢給付，故未提出申請。原告目前有在工作
      ，仍有參加勞工保險。財團法人天主教湖口仁慈醫院（下
      稱仁慈醫院）92年12月8日出具之勞工保險殘廢診斷書記
      載左眼眼球已無，乃醫生記載錯誤。
    2.被告應依勞工保險條例第30條、第53條、第54條、同條例
      施行細則第77條、第78條規定及鈞院91年度訴字第202 號
      判決，給付原告勞工保險殘廢給付。
  (二)被告主張之理由：
    據仁慈醫院92年12月8日出具同日審定成殘之勞工保險殘廢
    診斷書記載，原告罹患右眼青光眼、左眼無眼球（因眼球萎
    縮，醫師表達為無眼球狀態，並非眼球挽除），於92年11月
    17日初診，初診時矯正後左眼無光感，右眼視力0.29，92年
    12月8日診斷殘廢時矯正後左眼視力無光感，右眼視力矯正
    後0.29。又據原告出具之說明書記載，其於85年左右在頭份
    鎮某眼科診所看診，醫師說明已無法救治，遂把1面眼睛貼
    紙貼在其眼上，其眼球並沒有摘除。原告之左眼於85年間已
    失明，其左眼部分顯逾2年時效。據此，被告乃依法以其2眼
    殘廢程度符合勞工保險殘廢給付標準表第17項第7級，原應
    發給440日，惟其左眼於85年已失明，殘廢給付已逾勞工保
    險條例第30條所定2年請求權時效之規定，核定所請左眼殘
    廢給付360日不予給付，實發右眼殘廢給付80日，原處分並
    無違誤。
　　理  由
一、原告主張：原告於85年左眼已經失明，左眼眼球並未挽除，
    因不知可請領殘廢給付，故未提出申請，被告應依勞工保險
    條例第30條、第53條、第54條等規定，給付原告勞工保險殘
    廢給付。據此，依行政訴訟法第5條第2項及勞工保險條例第
    53條規定，求為判決如聲明所示云云。
二、被告則以：原告2眼殘廢程度符合勞工保險殘廢給付標準表
    第17項第7級，原應發給440日，惟其左眼於85年已失明，殘
    廢給付已逾勞工保險條例第30條所定2年請求權時效，乃以
    原處分核定所請左眼殘廢給付360日不予給付，實發右眼殘
    廢給付80日，依法並無不合，求為判決駁回原告之訴等語。
三、按勞工保險條例第30條規定：「領取保險給付之請求權，自
    得請領之日起，因2年間不行使而消滅。」同法第第53條規
    定：「被保險人因普通傷害或罹患普通疾病，經治療終止後
    ，如身體遺存障害，適合殘廢給付標準表規定之項目，並經
    保險人自設或特約醫院診斷為永久殘廢者，得按其平均月投
    保薪資，依同表規定之殘廢等級及給付標準，1次請領殘廢
    補助費，…。被保險人領取普通傷病給付期滿，或其所患普
    通傷病經治療1年以上尚未痊癒，如身體遺存障害，適合殘
    廢給付標準表規定之項目，並經保險人自設或特約醫院診斷
    為永不能復原者，得比照前項規定辦理。」勞工保險條例施
    行細則第77條規定：「本條例第53條第1項及第54條第1項所
    稱治療終止，指被保險人罹患之傷病，經治療後，症狀固定
    ，再行治療仍不能期待其治療效果之狀態。」同施行細則第
    78條第1項規定：「依本條例第53條及第54條規定，請領殘
    廢給付者，以全民健康保險特約醫院或診所診斷為永久殘廢
    或永不能復原之當日為本條例第30條所定得請領之日。」勞
    工保險殘廢給付標準表「視力障害」第17項規定：「1目失
    明，他目視力減退至0.6以下者。」為第7等級殘廢，給付44
    0日。第19項規定：「1目失明者。」為第8殘廢等級，給付3
    60日。
四、原告為勞工保險之被保險人，以其因於92年12月31日右眼青
    光眼、左眼無眼球成殘，於93年1月2日檢據申請普通疾病殘
    廢給付等情，為兩造所不爭，並有勞工保險給付申請書、仁
    慈醫院92年12月8日出具之勞工保險殘廢診斷書附原處分卷
    可稽，為可確認之事實。
五、本件之爭執，在於原告左眼係於何時治療終止？是否已逾2
    年之請求時效？經查：
  (一)依仁慈醫院92年12月8日掣給同日審定成殘之勞工保險殘廢
    診斷書記載：「傷病名稱：右眼青光眼、左眼無眼球。初診
    日期92年11月17日。自92年11月17日至92年12月8日共門診3
    次。治療經過：門診追蹤。初診時視力：左眼（未矯正）無
    光感，（矯正後）無光感；右眼（未矯正）0.29，（矯正後
    ）0.29。診斷殘廢時視力：左眼（未矯正）無光感，（矯正
    後）無光感；右眼（未矯正）0.29，（矯正後）0.29。」按
    勞工保險條例第55條第8款規定：「被保險人之身體原已局
    部殘廢，再因傷害或疾病致身體同一部位殘廢程度加重者，
    一律依照殘廢給付標準表規定，按其加重後殘廢給付。但原
    已局部殘廢部分，依殘廢給付標準表規定所核定之給付日數
    ，應予扣除。」及同條例30條規定，可知被保險人身體已局
    部殘廢者，即應自局部殘廢時起算2年內時請求殘廢給付，
    日後有加重時，再依加重後殘廢申請給付，但應扣除已給付
    之局部殘廢。準此，左右眼雖屬於同一系列部位之障害項目
    ，但其請求權時效各自分別計算。本件據原告93年2月12日
    出具之說明書記載，其於85年左右在苗栗縣頭份鎮某眼科診
    所看診，醫師說明已無法救治，遂把1面眼睛貼紙貼在其眼
    上，其眼球並沒有摘除，被告要求提出當初之醫院記錄，已
    找不到，醫院名稱亦不記得等語。是本件原告左眼既於85年
    間失明，其時已為治療終止，惟原告遲至93年1月2日始提出
    殘廢給付申請，顯已逾勞工保險條例第30條「2年請求權時
    效」規定。
  (二)原告雖主張：85年間因左眼球並未挽除，不知可以請領殘廢
    給付云云。惟原告既為勞工保險之被保險人，對於勞工保險
    有關權利義務，自有瞭解之義務。且依勞工保險條例第30條
    、第53條規定，請領殘廢補助費應以身體遺存障害為要件，
    請求權之行使應自身體遺存障害事實之日起算，被保險人若
    遲未請求全民健康保險特約醫院或診所發給殘廢診斷書，自
    不能謂其殘廢給付請求權之時效尚未起算；被保險人若怠於
    或疏於行使，致其保險給付之請求權因罹於時效而消滅，自
    難歸責於他人。原告上開主張自不足採。
六、綜上所述，原處分以其2眼殘廢程度符合勞工保險殘廢給付
    標準表第17項第7等級，原應發給440日，惟其左眼於85年已
    失明，殘廢給付已逾勞工保險條例第30條所定2年請求權時
    效，乃核定所請左眼殘廢給付360日不予給付，實發右眼殘
    廢給付80日，認事用法，尚無違誤，爭議審定及訴願決定遞
    予維持，亦無不合，原告訴請如聲明所示，於法無據，應予
    駁回。
據上論結，本件原告之訴為無理由，爰依行政訴訟法第98條第3
項前段，判決如主文。
中　　華　　民　　國　　94　　年　  10　　月　 26  　 日
                            第三庭審判長法  官  王立杰
                                        法  官  王碧芳
                                        法  官  胡方新
上為正本係照原本作成。
如不服本判決，應於送達後20日內，向本院提出上訴狀並表明上
訴理由，如於本判決宣示後送達前提起上訴者，應於判決送達後
20日內補提上訴理由書（須按他造人數附繕本）。
中　　華　　民　　國　　94　　年　  10　　月　 26  　 日
            　　　　　　   　　　　　   書記官  陳幸潔
